【裁判字號】    99,訴,309
【裁判日期】    990830
【裁判案由】    槍砲彈藥刀械管制
【裁判全文】
臺灣板橋地方法院刑事判決               99年度訴字第309號
公  訴  人  臺灣板橋地方法院檢察署檢察官
被      告  乙○○
指定辯護人  本院公設辯護人丙○○
上列被告因違反槍砲彈藥刀械管制條例案件，經檢察官提起公訴
（98年度偵字第30735 號），本院判決如下：
    主      文
乙○○未經許可，持有空氣槍，處有期徒刑壹年捌月，併科罰金
新臺幣拾貳萬元，罰金如易服勞役，以新臺幣仟元折算壹日。
扣案如附表編號1 、2 所示空氣槍貳枝沒收。
    事  實
一、乙○○為基隆市體育會射擊委員會教練，受會員甲○○之託
    ，購買類似比賽用槍枝之長槍，供平日練習射擊姿勢之用，
    明知具有殺傷力之空氣槍係槍砲彈藥刀械管制條例列管之槍
    砲，未經許可不得持有，竟於民國97年7 、8 月間某日，在
    臺北縣萬里鄉某處山區，向某真實姓名年籍不詳之成年人士
    ，以新臺幣（下同）20000 餘元之對價，購買具有殺傷力之
    空氣槍2 枝（槍枝管制編號0000000000、0000000000），而
    為持有，再於2 週後某日，在臺北鄉林口鄉頂福靶場內，將
    其中編號0000000000之空氣槍1 枝交付甲○○，並收取代墊
    款11000 元，另編號0000000000之空氣槍1 枝則留供個人練
    習使用。嗣甲○○於98年11月4 日上午7 時許，在臺北縣泰
    山鄉○○路70巷2 弄11號住處為警查扣附表編號1 所示空氣
    槍1 枝，復於同日上午8 時15分許，為警持搜索票在基隆市
    ○○區○○街138 號2 樓乙○○住處執行搜索，扣得附表編
    號2 至8 所示物品。
二、案經臺北市政府警察局刑事警察大隊移送臺灣板橋地方法院
    檢察署檢察官偵查起訴。
    理  由
一、訊據被告乙○○固坦承持有附表編號1 、2 所示空氣槍，惟
    矢口否認有何違反槍砲彈藥刀械管制條例犯行，辯稱：伊不
    知所購得之空氣槍具有殺傷力云云。經查：
  (一)被告為基隆市體育會射擊委員會教練，受會員甲○○之託，
    購買與比賽槍枝類似之長槍，供平日練習之用，乃於97年7
    、8 月間某日，在臺北縣萬里鄉某處山區，向某不詳成年人
    士，以20000 餘元之對價，購得空氣槍2 枝（槍枝管制編號
    0000000000、0000000000），而為持有，再於2 週後某日，
    在臺北鄉林口鄉頂福靶場內，將其中編號0000000000之空氣
    槍交付甲○○，並收取價金11000 元，另編號0000000000之
    空氣槍則留供己用之事實，業據被告於警詢、檢察官訊問及
    本院審理時坦承不諱，核與證人甲○○於本院審理時具結證
    述之情節相符，且有附表編號1 、2 所示空氣槍2 枝扣案可
    資佐證，俱徵被告此部分自白與事實相符。
  (二)扣案編號0000000000槍枝經送鑑定結果，認係口徑5.5mm 空
    氣槍，為中國LISTONE 製LQB78 型，槍號為00000000，以小
    型高壓氣體鋼瓶內氣體為發射動力，經以鉛彈測試3 次，其
    中彈丸（直徑5.5mm 、重量1.15g ）最大發射速度為182 公
    尺/ 秒，計算其動能為19焦耳，換算單位面積動能為79焦耳
    / 平方公分；另編號0000000000槍枝經鑑定結果，認係口徑
    5.5mm 空氣槍，為中國LISTONE 製LQB78 型，槍號00000000
    ，以小型高壓氣體鋼瓶內氣體為發射動力，經以鉛彈測試3
    次，其中鉛彈（直徑5.5mm 、重量1.2 g ）最大發射速度為
    165 公尺/ 秒，計算其動能為16焦耳，換算單位面積動能為
    67焦耳/ 平方公分，均具有殺傷力，有內政部警政署刑事警
    察局98年12月2 日刑鑑字第0980156688號、98年12月10日刑
    鑑字第0980156681號鑑驗書各1 件在卷足稽。被告雖否認有
    何殺傷力之認識，然其於檢察官訊問時供稱：「我在山上看
    人家打銅罐，就跟他買。」、「（問：那罐頭是怎樣？可以
    打穿嗎？）是可以的。」、「（問：這兩把都可以打穿罐頭
    是不是？）對。」等語，此經本院當庭勘驗其偵訊光碟無誤
    （見本院99年8 月16日審判筆錄）。被告於購買前述空氣槍
    時，已見該槍枝擊發之子彈足以穿透金屬製瓶罐，對其槍枝
    具有殺傷力，當有認識，被告空言否認上情，無非卸責之詞
    ，不足採信。
  (三)綜上，本案事證明確，被告犯行堪予認定。
二、核被告所為，係犯槍砲彈藥刀械管制條例第8 條第4 項未經
    許可持有空氣槍罪。公訴人認被告關於槍枝管制編號000000
    0000之空氣槍所為，係犯同條第2 項未經許可轉讓空氣槍罪
    ，尚有未洽（理由詳後述）；惟持有與轉讓槍枝係屬高低度
    行為，是被告所涉此部分持有空氣槍犯行，本在起訴範圍內
    ，本院應予審理。至被告持有槍枝管制編號0000000000 、
    0000000000之空氣槍2 枝，則為單純一罪。又被告為射擊選
    手，未循正當管道取得合法槍枝，其行為雖無足取，惟被告
    僅為增進射擊技巧，購置扣案空氣槍供甲○○及其本人練習
    使用，惡性實非重大，所肇實際危害亦非嚴重，其犯罪情狀
    顯可憫恕，科以法定最低度刑仍嫌過重，是依刑法第59條規
    定，酌量減輕其刑。爰審酌未經許可之槍砲，其持有及流通
    危害人身安全及社會秩序至鉅，而為國法所厲禁，並經政府
    機構、傳播媒體廣為宣導週知，被告身為射擊運動教練，自
    難諉為不知，猶未經許可，恣意持有具有殺傷力之空氣槍，
    應予非難，兼衡被告之素行、智識程度，其犯罪之動機、目
    的、手段，及被告持有槍枝之數量、期間，暨其犯罪後之態
    度等一切情狀，量處如主文所示之刑。並諭知罰金易服勞役
    之折算標準，資為懲儆。末查，被告前於91年間，因違反槍
    砲彈藥刀械管制條例案件，經臺灣臺中地方法院檢察署檢察
    官提起公訴，現仍審理中，有臺灣高等法院被告前案紀錄表
    可參，未知警惕，且其身為射擊運動教練，對槍枝及相關規
    範均應有相當之認識，對於槍枝之取得、持有，本應審慎為
    之，現今市場合法販售玩具、道具槍業者，所在多有，被告
    捨此不為，任意購入來路不明之空氣槍，行為偏差，守法觀
    念欠缺，不宜為緩刑之宣告，附此敘明。
三、扣案如附表編號1 、2 所示空氣槍2 枝，為違禁物，應依刑
    法第38條第1 項第1 款規定，宣告沒收。至附表編號8 所示
    霰彈，雖具有殺傷力，然係經主管機關許可之彈藥，非屬違
    禁物，其餘扣案物品，亦非違禁物，且與本案犯罪事實無涉
    ，爰不併予宣告沒收。
四、公訴意旨另略以：被告未經許可，自不詳時間起，持有具殺
    傷力之霰彈42顆，復未經許可，於97年7 、8 月間，在臺北
    縣林口鄉頂福靶場內，轉讓具有殺傷力之空氣槍1 枝（槍枝
    管制編號0000000000）予甲○○，因認被告涉犯槍砲彈藥刀
    械管制條例第8 條第2 項未經許可轉讓空氣槍、第12條第4
    項未經許可持有子彈等罪嫌。按犯罪事實應依證據認定之，
    無證據不得認定犯罪事實，刑事訴訟法第154 條第2 項定有
    明文。經查：
  (一)被告於98年10月31日、同年11月1 日間某日，向基隆市體育
    會提領霰彈參加射擊比賽，賽後尚餘42顆霰彈未擊發，竟未
    依規定繳回，逕行攜離靶場而為持有之事實，業據被告於檢
    察官訊問及本院審理時坦承不諱，且有前述霰彈42顆扣案可
    資佐證，及基隆市體育會99年8 月12日（99）基體洲字第09
    90000591號函1 件在卷足稽。而上開子彈經送鑑定結果，均
    係口徑12GAUGE 之制式霰彈，採樣14顆試射，可擊發，均具
    殺傷力，亦有內政部警政署刑事警察局98年12月2 日刑鑑字
    第0980056688號鑑驗書存卷為憑，被告持有具殺傷力之霰彈
    之事實，足堪認定。惟按手槍、空氣槍、獵槍及其他槍砲、
    彈藥專供射擊運動使用者，非經中央主管機關許可，不得製
    造、販賣、運輸、轉讓、出租、出借、持有、寄藏或陳列，
    槍砲彈藥刀械管制條例第5 條之1 規定甚明。第5 條及第6
    條所定槍砲、彈藥、刀械之許可申請、條件、廢止、檢查及
    其他應遵行事項之管理辦法，由中央主管機關定之。第5 條
    之1 所定槍砲、彈藥之許可申請、條件、期限、廢止、檢查
    及其他應遵行事項之管理辦法，由中央目的事業主管機關會
    同中央主管機關定之。違反前項所定之管理辦法者，處新臺
    幣5 萬元以下之罰鍰。但違反第5 條之1 ，或意圖供自己或
    他人犯罪而使用經許可之槍砲、彈藥者，不適用之，則為同
    條例第6 條之1 所明定。考其立法理由謂：因運動用槍砲彈
    藥經重重審核方能使用，其違反相關管理規定者，所產生之
    惡害與本法其他情勢完全不同，依比例原則及罪刑相等原則
    ，特比照原住民及自衛槍枝管理條例規定，明定違反射擊運
    動槍砲彈藥管理規則之處罰，爰增訂第3 項之規定，將之歸
    入行政罰之列。據此，專供射擊運動使用之槍彈，既經主管
    機關許可持有，縱有違反管理辦法之行為，於主管機關撤銷
    或廢止其許可前，均不致喪失其許可，而得以未經許可之槍
    砲、彈藥論之。被告為基隆市體育會射擊委員會教練，依卷
    附前揭基隆市體育會函文所示，被告係向該會提領霰彈參加
    比賽，原得合法持有霰彈作為射擊運動使用，於比賽後，未
    將賸餘彈藥送回原保管處所，逕行攜出靶場，雖與射擊運動
    槍枝彈藥管理辦法第8 條第3 項規定有違，然於本案究無證
    據證明被告係意圖供犯罪使用，而持有前開經許可之彈藥，
    揆諸前開法條規定及說明，其行為應依槍砲彈藥刀械管制條
    例第6 條之1 第3 項規定，科以行政罰，非得逕以未經許可
    持有子彈之刑罰相繩。
  (二)次關於被告被訴轉讓空氣槍部分，證人甲○○於本院審理時
    具結證稱：「……我跟被告討論這個問題，說訓練時間不夠
    ，看有什麼辦法，就討論說買這個玩具槍練習……」、「我
    們說到要買玩具槍來練習，我說如果有合適的請他推薦一下
    。」、「（問：……是請被告代為找尋的意思嗎？）是。」
    、「隔天被告有跟我提到七八型號的槍枝，請我上網看，我
    有上網看長什麼樣子，看完之後我跟被告說沒有意見，就是
    被告說OK就OK。」、「（問：你拿到的槍枝是否就是你上網
    看的槍枝型式？）對。」等語（見本院99年7 月19日審判筆
    錄），被告受甲○○委託購買空氣槍，經甲○○確認型號後
    ，購入槍枝管制編號0000000000之空氣槍，其取得前開槍枝
    之初，即係為甲○○持有，嗣將該槍枝交付甲○○，則係履
    行受任人之義務，猶難認被告主觀上有轉讓槍枝之犯意。
  (三)綜上，本案依公訴人所提事證，尚不足使所指被告未經許可
    轉讓空氣槍、未經許可持有霰彈之犯罪事實，達於無所懷疑
    而得確信為真實之程度，本案復查無其他積極證據足認被告
    確有轉讓空氣槍之犯意及供犯罪使用而持有霰彈之意圖，原
    應就此部分為無罪之判決，然公訴人認被告持有霰彈與其持
    有槍枝為想像競合之裁判上一罪關係，其被訴轉讓空氣槍部
    分，則與持有槍枝為高低度行為之實質上一罪，爰均不另為
    無罪判決之諭知。
據上論斷，應依刑事訴訟法第299 條第1 項前段，槍砲彈藥刀械
管制條例第8 條第4 項，刑法第11條前段、第42條第3 項、第38
條第1 項第1 款、第59條，判決如主文。
本案經檢察官蘇逸修到庭執行職務。
中    華    民    國    99    年    8     月    30    日
                  刑事第二十庭  審判長法  官  邱景芬
                                      法  官  吳佳穎
                                      法  官  廖怡貞
以上正本證明與原本無異。
如不服本判決，應於判決送達後10日內，向本院提出上訴狀，上
訴於臺灣高等法院。
                                      書記官  林惠齡
中    華    民    國    99    年    9     月    1     日
※附錄本案論罪科刑法條全文※
槍砲彈藥刀械管制條例第8條
未經許可，製造、販賣或運輸鋼筆槍、瓦斯槍、麻醉槍、獵槍、
空氣槍或第4 條第1 項第1 款所定其他可發射金屬或子彈具有殺
傷力之各式槍砲者，處無期徒刑或5 年以上有期徒刑，併科新臺
幣1000萬元以下罰金。
未經許可，轉讓、出租或出借前項所列槍枝者，處5 年以上有期
徒刑，併科新臺幣1000萬元以下罰金。
意圖供自己或他人犯罪之用，而犯前二項之罪者，處無期徒刑或
7 年以上有期徒刑，併科新臺幣1000萬元以下罰金。
未經許可，持有、寄藏或意圖販賣而陳列第 1 項所列槍枝者，
處3 年以上10年以下有期徒刑，併科新臺幣700 萬元以下罰金。
第1 項至第3 項之未遂犯罰之。
┌──────────────────────────┐
│附表                                                │
├──┬─────────────┬─────────┤
│編號│扣案物品                  │數量              │
├──┼─────────────┼─────────┤
│1   │具殺傷力之空氣槍（槍枝管制│1 枝              │
│    │編號0000000000）          │                  │
├──┼─────────────┼─────────┤
│2   │具殺傷力之空氣槍（槍枝管制│1 枝（含彈匣1個） │
│    │編號0000000000）          │                  │
├──┼─────────────┼─────────┤
│3   │不具殺傷力之空氣槍        │2 枝（含彈匣2 個）│
├──┼─────────────┼─────────┤
│4   │瓦斯鋼瓶                  │2 盒              │
├──┼─────────────┼─────────┤
│5   │7.95mm鋼彈                │1 盒              │
├──┼─────────────┼─────────┤
│6   │5.5mm鉛彈                 │51盒              │
├──┼─────────────┼─────────┤
│7   │4.5mm鉛彈                 │21盒              │
├──┼─────────────┼─────────┤
│8   │制式霰彈                  │42顆              │
└──┴─────────────┴─────────┘

司法院資訊處製作；財團法人民間司法改革基金會備份。
